臺灣高等法院刑事裁定
110年度聲更一字第7號
聲  請  人  詹超宇


上列聲請人因被告陳儒宏等違反銀行法等案件（本院109年度金
上重訴字第7號），聲請發還扣押物案件，本院裁定後，經最高
法院發回更審，爰裁定如下：
    主  文
本院109年度金上重訴字第7號案件扣案如附表所示本票原本三紙
，准予發還詹超宇。
    理  由
一、聲請意旨略以：聲請人詹超宇（下稱聲請人）所有票號分別
    為TH0000000、TH0000000、TH0000000之本票3紙，於偵查中
    遭扣押，然上開扣押本票非屬被告陳儒宏所有，並無沒收之
    必要，且陳儒宏承認係由其開出本票並交付與聲請人，對於
    案件之審理已無影響，而上開扣押本票為聲請人向陳儒宏循
    民事程序請求返還投資款之重要依據，請准予發還上開扣押
    本票等語。
二、按可為證據或得沒收之物，得扣押之；為保全追徵，必要時
    得酌量扣押犯罪嫌疑人、被告或第三人之財產；扣押物若無
    留存之必要者，不待案件終結，應以法院之裁定或檢察官命
    令發還之，刑事訴訟法第133條第1項、第2項、第142條第1
    項前段分別定有明文。準此，倘扣押物仍有留存之必要者，
    即得不予發還。至於有無留存之必要，應由審理法院依案件
    發展、具體案情加以斟酌認定。
三、經查：
　㈠被告陳儒宏等違反銀行法等案件，經原審法院以108年度金重
    訴字第6號、108年度金易字第2號判決在案，上訴於本院以1
    09年度金上重訴字第7號審理中。聲請人因被告陳儒宏等違
    反銀行法等案件，經法務部調查局桃園市調查處（下稱桃園
    市調查處）於民國108年1月8日至橙宏管理顧問有限公司（
    下稱橙宏公司）位於桃園市○○區○○路0000號4樓之辦公處搜
    索，扣得如附表所示之本票原本，並由本院以109年保字第4
    55號扣押在案，有本院贓證物品保管單、110年10月12日勘
    驗筆錄在卷可查（見本院109年度金上重訴字第7號卷二第9
    頁，110年度聲更一字第7號卷第51至55、63至66頁），合先
    敘明。
　㈡經本院勘驗扣押物編號A31-2「投資憑證（2）」1箱，查有如
    附表所示本票原本，有勘驗筆錄在卷可憑（見110年度聲更
    一字第7號卷第51至59頁），雖編號A31-2扣押物之封條記載
    由橙宏公司所有或持有，然查桃園市調查處搜索當時，聲請
    人於陳儒宏經營之森悅國際股份有限公司任職知識長，並有
    辦公座位，且森悅國際股份有限公司之辦公室與搜索地址同
    一，有聲請人調詢、偵訊筆錄、證人蔡佳璇本院訊問筆錄、
    桃園市調查處110年12月14日園防字第11057634150號函附卷
    可佐（見107年度他字第5223號卷二第43頁反面、第50頁，1
    10年度聲更一字第7號卷第94頁、第101頁）。又本案投資模
    式係陳儒宏與投資人簽立資產委任管理合約及開立本票交予
    投資人，於投資期滿，投資人取得與本票票面金額相同之金
    錢，並繳回本票，有證人陳鴻斌、白英襦於原審證述、蔡佳
    璇於偵查中證述及本院訊問供述在卷可稽（見108年度金重
    訴字第6號卷二第158、159、169至170頁、第227、229頁，1
    07年度他字第5223號卷三第15頁，110年度聲更一字第7號卷
    第93頁），而桃園市調查處於108年1月8日搜索時，如附表
    所示本票原本均尚未到期，足見聲請人之投資期間尚未屆滿
    ，依前開投資模式，如附表所示本票原本應屬聲請人所持有
    。綜上所述，聲請人主張如附表所示本票原本為聲請人所持
    有，係收於其公司抽屜乙節，尚屬有據。
　㈢至桃園市調查處以110年12月14日園防字第11057634150號函
    復本院，稱如附表所示本票原本屬橙宏公司「存根聯」，故
    保管人為橙宏公司云云。然一般市售商業本票簿之本票於同
    一頁面可區分為左欄存根及右欄本票，存根大小約為本票之
    三分之一，而經本院勘驗查得如附表所示本票原本，皆非本
    票之存根；再者，實務上簽發本票並無開立統一發票有三聯
    式或二聯式，並以其中第一聯為存根聯之規定（參統一發票
    使用辦法第7條規定）與商業習慣，故桃園市調查處函復記
    載如附表所示本票原本為橙宏公司存根聯云云，顯不足採。
  ㈣被告陳儒宏等違反銀行法等案件目前雖在審理中，惟審核附
    表所示本票原本業經本院翻拍照片附卷，並非違禁物、預備
    或供本案犯罪所用或因本案犯罪所得之物，揆諸上開說明，
    應無留存之必要，是聲請人聲請發還，為有理由，應予准許
    。  
四、據上論斷，依刑事訴訟法第220條、第142條第1項前段，裁
    定如主文。
中　　華　　民　　國　　110 　年　　12　　月　　22　　日
                  刑事第二十四庭審判長法　官  陳德民
                                      法　官  紀凱峰
                                      法　官  鄭富城
以上正本證明與原本無異。
如不服本裁定，應於收受送達後五日內向本院提出抗告狀。
                                      書記官  翁子婷
中　　華　　民　　國　　110 　年　　12　　月　　23　　日
附表：
編號 受款人 票號 發票日 到期日 1 詹超宇 TH0000000 107.10.2 108.4.1 2 詹超宇 TH0000000 107.10.4 108.4.3 3 詹超宇 TH0000000 107.10.6 108.4.5